【裁判字號】    96,易,1209
【裁判日期】    970514
【裁判案由】    恐嚇
【裁判全文】
臺灣桃園地方法院刑事判決              96年度易字第1209號
公  訴  人  臺灣桃園地方法院檢察署檢察官
被      告  乙○○
選任辯護人  邱鎮北律師
上列被告因恐嚇案件，經檢察官提起公訴（96年度偵字第13368
號），本院判決如下：
    主  文
乙○○以加害生命、身體之事，恐嚇他人致生危害於安全，處有
期徒刑陸月，如易科罰金，以新臺幣壹仟元折算壹日。
    事  實
一、乙○○於民國96年6 月12日23時45分許，在桃園縣桃園市○
    ○路與和平路口，因細故與甲○○發生爭執，適為桃園縣政
    府警察局桃園分局景福派出所員警巡邏，實施盤查，登記 2
    人基本資料後，各自離去；惟乙○○仍心有不甘，返家換穿
    橘色短袖T 恤上衣、黑色長褲後，隨即駕駛車牌號碼K9—98
    97號黑色賓士自用小客車（下稱上開自小客車），返回桃園
    縣桃園市○○路與和平路口尋找甲○○伺機報復，嗣於96年
    6 月13日凌晨2 時許，見甲○○坐在址設桃園縣桃園市○○
    路116 號之「憶佳人情人座」門口前，竟基於恐嚇之犯意，
    將上開自小客車停至「憶佳人情人座」附近後，隨即打開車
    門下車，並以右手從腰際拿出未扣案之不明型式、殺傷力之
    手槍1 把，槍口朝上，再以左手拉槍機，而將槍口指向坐在
    「憶佳人情人座」門口之甲○○，甲○○見狀轉身跑回「憶
    佳人情人座」店內，甫進門，即見店內之玻璃門之玻璃遭子
    彈射擊，留有2 個彈孔，乙○○以此開槍射擊加害生命、身
    體之方式，恐嚇甲○○，使甲○○心生畏懼，致生危害於安
    全。嗣經甲○○報警處理而查獲。
二、案經桃園縣政府警察局桃園分局報告臺灣桃園地方法院檢察
    署檢察官偵查起訴。
    理  由
一、按被告以外之人於審判外之言詞或書面陳述，除法律有規定
    者外，不得作為證據；又按被告以外之人於審判外向法官所
    為之陳述得為證據，偵查中向檢察官所為之陳述，除顯有不
    可信之情況者外，亦得為證據；被告以外之人於檢察事務官
    、司法警察官或司法警察調查中所為之陳述，與審判中不符
    時，其先前之陳述具有較可信之特別情況，且為證明犯罪事
    實存否所必要者，得為證據；於可信之特別情況下所製作之
    文書，得為證據；被告以外之人於審判外之陳述，雖不符前
    4 條之規定，而經當事人於審判程序同意作為證據，法院審
    酌該言詞陳述或書面陳述作成時之情況，認為適當者，亦得
    為證據；當事人、代理人或辯護人於法院調查證據時，知有
    第159 條第1 項不得為證據之情形，而未於言詞辯論終結前
    聲明異議者，視為有前項之同意。刑事訴訟法第159 條第 1
    項、第159 條之1 第1 項、第2 項、第159 條之2 、第159
    條之4 第3 款、第159 條之5 分別定有明文。本件被告之選
    任辯護人指稱：證人甲○○於警詢及偵查中之陳述，係屬審
    判外之陳述，且未經被告實施交互詰問，而應認無證據能力
    等語。經查：
（一）證人甲○○於警詢之陳述，雖屬審判外陳述，惟該警詢過
      程查無違法取證之瑕疵存在，且本院審理中業已傳喚證人
      甲○○到庭以證人身分作證，並准許被告之選任辯護人對
      於證人甲○○當庭進行詰問，此有本院審判筆錄在卷可考
      （見本院97年1 月21日審判筆錄第3 至8 頁）。即已賦予
      被告對於上開證人對質詰問機會，因之，參諸刑事訴訟法
      159 條規定之立法意旨原即在保障被告之對質詰問權以觀
      ，證人甲○○於審判外之警詢中所為之證述既已經被告之
      選任辯護人於本院審理中經交互詰問予以核實，則上開證
      人於審判外陳述與審判中之證述意旨相符之部分，其屬傳
      聞證據之瑕疵，應已治癒，業可認非仍屬傳聞，已無依該
      條規定排除之必要。至證人甲○○警詢中所述與審判中不
      符之部分，審酌上開證人於警詢中之證述，係於距案發時
      刻較近之所為，渠於案發後密接時間接受員警詢問時，較
      無暇斟酌利害關係而為不實陳述、亦無餘裕相互勾串而為
      迴護之詞，且證人即負責製作甲○○警詢筆錄之員警郭耀
      麟於本院審理時結證述：伊當時對證人甲○○製作警詢筆
      錄係採一問一答全程錄音的方式，而甲○○的精神狀況及
      回答問題並沒有精神狀況不佳的情形等語（見本院97年4
      月10日審判筆錄第3 至6 頁），足認證人甲○○之陳述具
      有較可信之特別情況，而證人甲○○之陳述既為證明本件
      被告犯罪事實存否所必要，是認上開證人甲○○警詢中所
      述與審判中不符之部分，依刑事訴訟法第159 條之2 規定
      ，亦得為證據。
（二）又證人甲○○於檢察官訊問時經具結後所為之證述，其性
      質雖亦屬審判外之陳述，惟現階段刑事訴訟法規定檢察官
      代表國家偵查犯罪、實施公訴，依法其有訊問被告、證人
      及鑑定人之權，證人、鑑定人且須具結，而實務運作時，
      檢察官偵查中向被告以外之人所取得之陳述，原則上均能
      遵守法律規定，不致違法取供，是以，刑事訴訟法於92年
      2 月6 日修正時，即為兼顧理論與實務，以該法第159 條
      之1 第2 項規定，除顯有不可信之情況者外，得為證據（
      參考刑事訴訟法第159 條之1 立法理由）。是上開證人於
      檢察官訊問時既經具結，已具相當之擔保性，且並無顯不
      可信之情形，應可認具有可信性，而具有證據能力。
（三）至於本案所引用之其餘供述及非供述證據，經本院依法踐
      行調查證據程序，公訴人、被告及選任辯護人均不爭執其
      餘各該證據之證據能力，且迄本院言詞辯論終結前未就其
      餘證據之證據能力聲明異議，又查無依法應排除其證據能
      力之情形，是後述所引用其餘證據之證據能力均無疑義，
      依法自有證據能力，均得作為本案證據，附此敘明。
二、訊據被告乙○○固坦承有於上揭時、地，因細故與被害人甲
    ○○發生爭執之事實，惟矢口否認有何恐嚇之犯行，辯稱：
    伊與被害人甲○○發生爭執後，便回家換衣服，隨即駕車前
    往金貴族理容院按摩約1 個小時，伊並未持槍恐嚇被害人甲
    ○○云云。然查：
（一）上揭事實，業據證人即被害人甲○○於警詢、檢察官訊問
      時證述：伊於96年6 月12日晚間11時45分許，與被告發生
      衝突、扭打，後經警過來阻止並盤查後，被告始離去，伊
      當時坐在桃園縣桃園市○○路116 號「憶佳人情人座」前
      抽煙，曾發覺一部車號K9-9897 號黑色賓士轎車在該處繞
      了2 次，伊當時便感覺不對勁，而於96年6 月13日凌晨2
      時5 分許，伊看到該部黑色賓士轎車停放在路邊，被告身
      著橘色短T 恤、黑色長褲自該車下來並朝伊的方向走過來
      ，伊看到被告從腰際掏出1 把黑色手槍，右手拿槍，左手
      拉槍機，並把槍管指向伊，伊知道被告是來找伊尋仇，伊
      便朝「憶佳人情人座」店內逃跑躲避，隨後就聽到2 聲槍
      聲等語（96年度偵字第13368 號卷第19至22頁、第71至73
      頁），復有車號K9-9897 號車輛車籍查詢、桃園縣政府警
      察局桃園分局刑案現場勘查紀錄表、現場草圖、盤查人車
      記錄表各1 份；現場照片17張、桃園縣政府警察局桃園分
      局96年12月10日桃警分刑字第0961056233號、97年2 月21
      日桃警分刑字第0971016667號函及檢附之案發當時桃園市
      ○○路與和平路口監視錄影光碟1 份、照片6 張在卷可參
      （96年度偵字第13368 號卷第40至41頁頁、第108 至109
      頁、第25至33頁；本院96年度易字第1209號卷第38至39頁
      、第57至60頁）。而上開自小客車為被告配偶郎鳳慧所有
      ，且被告於案發當日確有駕駛上開自小客車行經「憶佳人
      情人座」附近，業據被告坦認在卷，又經本院當庭勘驗上
      開監視錄影光碟，勘驗結果：「一、2007年6 月13日1 時
      59分55秒，畫面右下方有出現黑色轎車，該黑色轎車隨後
      停在該路左側騎樓前，駕駛沒有下車；二、2007年6 月13
      日2 時3 分畫面顯示黑色轎車發動駛離；三、同日2時9分
      49秒畫面顯示一名身穿橘色上衣，黑灰色長褲男子，從畫
      面右下方往前走向畫面左上方，右手持黑色不明物體，邊
      走邊以左手伸手打招呼，後來其所在位置被畫面所示房屋
      柱子擋住；四、同日2 時10分16秒，該名男子又走回畫面
      右下方，邊走邊把雙手伸至後腰際，像是放置物品，並回
      頭看了一下，手上此時並無持物品；五、同日2 時11分37
      秒，畫面顯示該處道路右側住家有一名老先生走出來查看
      ；六、同日2 時15分44秒，畫面上方出面警車的警示燈，
      同時畫面右下方有二名男子，步行往畫面的上方；七、同
      日2 時16分警察騎警用機車往畫面上方，隨後畫面上顯示
      有警察來回走動」等情，亦有本院97年5 月1 日勘驗筆錄
      在卷可考，而由前揭監視畫面顯示之時間、過程；畫面顯
      示男子之穿著、手持之物體、動作，均核與證人甲○○上
      揭證述遭人持槍恐嚇之情節相符，是認證人甲○○於警詢
      、檢察官訊問時之證述，應與事實相符，可以採信。且被
      告查獲當時係穿著橘色短T 恤一節，亦由被告於本院審理
      時供明在卷（見本院97年5 月1 日審判筆錄），亦與證人
      甲○○上開證述及勘驗結果相符，益徵案發當時對證人甲
      ○○持槍恐嚇之人即為被告無訛。
（二）至證人甲○○固於本院審理時翻異前詞證述：「我確實沒
      有看到對方有拿槍及拉槍機的動作，也不能確定下車的那
      個人就是被告。」、「（問：你之前於警詢及檢察官訊問
      時均有提及對方穿著衣服的顏色，為何與今日所述不符？
      ）因為當時我到警局製作筆錄時，有看到被告的穿著，所
      以我在警詢時才這樣說。」、「（問：你之前於警詢及檢
      察官偵訊時說對方從黑色賓士車下來時有作一些動作，為
      何今日沒有提及？）檢察官訊問時我有跟檢察官說過當時
      我並沒有看清楚對方長相。」、「（問：你於檢察官偵訊
      時還提到說被告是右手拿槍，用左手拉槍機，你看到之後
      就趕緊跑回店內，為何於案發二個禮拜後仍然這麼說，而
      且還講得那麼詳細？）因為我是按照警詢筆錄的內容來講
      。」云云（見本院97年1 月21日審判筆錄第3 至8 頁），
      然綜觀證人甲○○自警詢、偵查中既已就遭被告持槍恐嚇
      之情節證述明確，並指述被告案發當時之穿著核與上開勘
      驗結果一致，且證人即負責製作甲○○警詢筆錄之員警郭
      耀麟於本院審理時結證述：證人甲○○於警詢時就關於開
      槍犯嫌的衣著、特徵之陳述，均係出於證人甲○○肯定的
      意見，並明確表示就是被告等語（見本院97年4 月10日審
      判筆錄第3 至6 頁），足見證人甲○○當時確已看清楚對
      其持槍恐嚇之人即為被告，並於警詢時指認明確，是其後
      於本院行交互詰問時，推諉並未看清楚朝伊射擊之人的長
      相、並不確定該人是否為被告云云，顯係事後迴護被告之
      詞，不足採信。
（三）再者，證人即「金貴族理容院」之老闆丙○○雖於本院審
      理時結證述：案發當日有看過被告至伊店內消費，但是時
      間伊不記得，約消費2 小時，後來伊有到桃園分局刑事組
      指認被告當天有至伊店內消費等語（見本院97年5 月1 日
      審判筆錄第3 至5 頁），然由證人丙○○上揭證述，僅能
      證明案發當日被告確曾前往「金貴族理容院」消費之事實
      ，惟尚無法據此證明被告於案發當時在該店內消費一節，
      不得以此即作為被告不在場之證據。
（四）末查，被告於案發當日上午10時50分經桃園縣政府警察局
      桃園分局拘提到案時，由該分局員警採集被告左、右手射
      擊殘跡2 枚送請內政部警政署刑事警察局鑑定，經鑑定結
      果：未檢出呈類球體同一微粒含鋇－鉛－銻（Ba－Pb－Sb
      ）特殊成分，認未檢出射擊殘跡，有內政部警政署刑事警
      察局96年7 月6 日刑鑑字第0960092601號鑑定書在卷可按
      （96年度偵字第13368 號卷第107 頁），然前揭採驗之時
      間距離案發當時已有一段相當時間，而非無可能射擊後射
      擊殘跡因受測者種種活動（例如擦拭、接觸、長時間浸泡
      水中等）造成其逐漸流失之結果，導致未能有效採集，是
      亦難遽此即為被告有利之認定。
（五）綜上所述，本件事證明確，被告上揭犯行足堪認定，應予
      依法論科。
三、核被告乙○○所為，係犯刑法第305 條之恐嚇罪。爰審酌被
    告僅因細故即心生不滿而恐嚇被害人，甚至持不明槍枝返回
    案發地點朝被害人射擊，不僅致被害人心生畏懼危害於安全
    ，甚且對於社會治安造成嚴重影響，所為非是，復兼衡其犯
    罪之動機、手段、所生危害、素行及犯後態度等一切情狀，
    量處如主文所示之刑，並諭知易科罰金之折算標準。
四、至上開被告持以恐嚇之不明型式之手槍1 把，雖係供被告犯
    本件之罪所用之物，惟因未扣案致無法鑑定是否具有殺傷力
    ，是難認屬刑法第38條第1 項第1 款之違禁物而予以宣告沒
    收，又查無積極證據足以證明上開手槍為被告所有之物，亦
    無從依刑法第38條第1 項第2 款之規定宣告沒收之，附此敘
    明。
據上論斷，應依刑事訴訟法第299 條第1 項前段，刑法第305 條
、第41條第1 項前段，刑法施行法第1 條之1 第1 項、第2 項前
段，判決如主文。
本案經檢察官鄭東到庭執行職務。
中    華    民    國    97    年    5    月     14    日
                刑事第十二庭審判長法  官  王  美  玲
                                  法  官  許  雅  婷
                                  法  官  羅  國  鴻
以上正本證明與原本無異。
如不服本判決，應於判決送達後10日內向本院提出上訴狀（應附
繕本），其未敘述上訴理由者，應於上訴期間屆滿後20日內補提
理由書狀於本院，上訴於臺灣高等法院。
                                  書記官  戴  育  萍
中    華    民    國    97    年    5     月    15    日
【論罪科刑法條】
中華民國刑法第305條
以加害生命、身體、自由、名譽、財產之事，恐嚇他人致生危害
於安全者，處 2 年以下有期徒刑、拘役或 3 百元以下罰金。


司法院資訊處製作；財團法人民間司法改革基金會備份。
